【裁判字號】    95,交易,251
【裁判日期】    951114
【裁判案由】    過失致死
【裁判全文】
臺灣桃園地方法院刑事判決             95年度交易字第251號
公  訴  人  臺灣桃園地方法院檢察署檢察官
被      告  甲○○
上列被告因過失致死案件，經檢察官提起公訴（95年度偵字第98
65號），被告於本院準備程序進行中，就被訴事實為有罪之陳述
，經本院告知簡式審判程序意旨，並聽取公訴人及被告之意見後
，本院合議庭裁定由受命法官獨任依簡式審判程序審理，並判決
如下：
    主  文
甲○○因過失致人於死，處有期徒刑拾月，緩刑參年。
    事  實
一、甲○○明知自己未考領汽車駕駛執照不得駕駛汽車，竟於民
    國94年12月23日下午，駕駛車牌號碼5080－MZ號自用小客貨
    車（下稱上開自小客貨車），搭載林俊男、謝春鑌及翁茂競
    ，沿桃園縣平鎮市○○路南勢二段，由中壢往龍潭方向行駛
    而於同日下午23時35分許，行經桃園縣平鎮市○○路南勢二
    段與三興路交叉路口，原應注意車前狀況，並隨時採取必要
    之安全措施，且依當時天候晴、夜間有照明、路面鋪設柏油
    、乾燥無缺陷、無障礙物、視距良好，對於車前各人、車之
    動態當能確切掌握等情況，並無不能注意之情事，竟疏未注
    意車前狀況，貿然行駛，適有傅美玲自停放在該處路邊，由
    彭承鐙所駕駛車牌號碼DD－212 號營業交通大客車（下稱上
    開大客車）下車，並從上開大客車之前方，由西向東，欲橫
    越中豐路，甲○○見狀因避煞不及，其所駕駛上開自小客貨
    車之左前方車頭乃撞擊傅美玲，致傅美玲倒地而受有頭部外
    傷合併腦挫傷及顱內出血之傷害，經送醫急救，仍延至94年
    12 月27 日下午7 時34分許，因傷重不治死亡。甲○○於肇
    事後，在未被有偵查犯罪職權之機關或公務員發覺其為犯人
    前，即主動向桃園縣政府警察局交通隊平鎮分隊警員曾彥勝
    自首，進而接受本次裁判。
二、案經被害人傅美玲之母乙○○告訴暨臺灣桃園地方法院檢察
    署檢察官據報相驗後自動檢舉偵查起訴。
    理  由
一、程序部分：本件被告甲○○所犯係死刑、無期徒刑或最輕本
    刑為三年以上有期徒刑以外之罪，亦非屬臺灣高等法院管轄
    第一審之案件，其於準備程序中就被訴事實為有罪之陳述，
    經本院告知簡式審判程序之旨，並聽取當事人意見後，經本
    院合議庭依刑事訴訟法第二百七十三條之一第一項規定裁定
    由受命法官獨任進行簡式審判程序，合先敘明。
二、訊據被告甲○○對於上揭時、地，其無照駕駛上開自小客貨
    車，因未依規定注意車前狀況而肇事，致被害人傅美玲發生
    死亡結果之事實坦白承認，並核與告訴人即被害人傅美玲之
    母乙○○於警詢、檢察官訊問時所指述被害人傅美玲係因本
    件車禍發生死亡結果之情節相符，且經證人彭承鐙、翁素玉
    、林俊男分別於警詢中就案發過程證述在卷，此外，復有警
    製道路交通事故現場圖1 份、道路交通事故調查報告表2 份
    、敏盛綜合醫院龍潭分院診斷證明書1 紙，及車禍現場、車
    損照片32幀附卷可稽（附於95年度相字第67號卷第4 至6 、
    53、24至39頁）。而本件被害人確係傅美玲，其係因本件車
    禍受傷致死，亦經臺灣桃園地方法院檢察署檢察官督同法醫
    師到場相驗鑑定屬實，製有勘驗筆錄、相驗屍體證明書、驗
    斷書各1 份及相驗照片9 幀附卷足憑（附於上開相字卷第57
    、60、61、67頁）。再按，汽車行駛時，駕駛人應注意車前
    狀況，並隨時採取必要之安全措施，道路交通安全規則第九
    十四條第三項定有明文。被告駕駛上開自小客貨車自應遵守
    上開規定，並應負有前開注意義務，而參之肇事當時天候晴
    、夜間有照明、路面鋪設柏油、乾燥無缺陷、無障礙物、視
    距良好，對於車前各人、車之動態當能確切掌握等情況，有
    上開道路交通事故調查報告表在卷足按，並無不能注意之情
    事，竟疏於注意，駕駛上開自小客貨車在上述路段違反上開
    規則，因而肇事致被害人傅美玲受有上述傷害而死亡，被告
    對本件車禍之發生顯有過失。又被害人傅美玲既係因本件車
    禍而受有頭部外傷合併腦挫傷及顱內出血之傷害，嗣經送醫
    急救後，仍因傷重不治死亡，詳如前述，是被告之過失行為
    與被害人死亡結果間確具有因果關係。本件事證明確，被告
    上揭犯行足可認定，應依法論科。
三、刑法及刑法施行法部分條文業經修正公布，並均於95年7 月
    1 日施行。修正後刑法第二條第一項之規定，係規範行為後
    法律變更所生新舊法律比較適用之準據法，於修正後刑法施
    行後，應適用修正後刑法第二條第一項規定之從舊從輕之原
    則為比較；修正後刑法第二條第二項，則為同條第一項之特
    別規定，於修正後刑法施行後，關於非拘束人身自由之保安
    處分，應依修正後刑法第二條第二項之規定，適用裁判時之
    法律。又修正後刑法第三十五條，乃刑之重輕之法定次序與
    標準，應適用裁判時之修正後刑法第三十五條之規定。修正
    後刑法第二條第一項係採從舊從輕原則，適用最有利於行為
    人之法律。既曰法律，自較刑之範圍為廣；除法律有特別規
    定者（如修正後刑法第二條第二項非拘束人身自由之保安處
    分適用裁判時法；又如修正後刑法施行法第三條之一第三項
    、第六條之一、第九條之三規定之情形），應依其規定；或
    事關執行之緩刑之宣告，或犯罪在刑法修正施行前，自首在
    刑法施行後之自首部分，或程序之規定（程序從新，如刑法
    第四十條沒收宣告之程序規定），應適用裁判時之修正後刑
    法之規定外；依修正後刑法第二條第一項比較時，應就罪刑
    有關之共犯、未遂犯、連續犯、牽連犯、結合犯，以及累犯
    加重，自首減輕暨其他法定加減原因（如身分加減）與加減
    例等一切情形，綜其全部之結果而為比較後，整個之適用，
    不能割裂而分別適用有利益之條文。關於易科罰金之折算標
    準、易服勞役之折算標準及期限、罰金與死刑是否併予執行
    、多數有期徒刑定應執行之刑時之最高刑期之限制等之修正
    ，事涉行為人易刑折算標準金額之多寡與期限之長短及定執
    行刑時能否就罰金刑併予執行或有期徒刑定應執行之刑時最
    高度之限制，亦均屬應依修正後刑法第二條第一項比較適用
    法律之範圍。拘束人身自由之保安處分，並非屬修正後刑法
    第二條第二項規定應適用裁判時法之範圍，除有特別規定者
    外，亦屬應依修正後刑法第二條第一項比較適用法律之範圍
    ；從刑附屬於主刑，除法律有特別規定者外，依主刑所適用
    之法律（以上參考最高法院95年5 月23日刑事庭第8 次會議
    決議及最高法院24年上字第4634號、24年上字第5292號、27
    年上字第2615號判例）。
（一）本件被告行為後法律有變更，關於刑法第二百七十六條第
      一項過失致死罪，法定刑得科銀元二千元以下罰金，據修
      正後刑法施行法增訂第一條之一：「中華民國九十四年一
      月七日刑法修正施行後，刑法分則編所定罰金之貨幣單位
      為新台幣。九十四年一月七日刑法修正時，刑法分則編未
      修正之條文定有罰金者，自九十四年一月七日刑法修正施
      行後，就其所定數額提高為三十倍。但七十二年六月二十
      六日至九十四年一月七日新增或修正之條文，就其所定數
      額提高為三倍」及刑法第三十三條第五款修正為：「主刑
      之種類如下：五、罰金：新台幣一千元以上，以百元計算
      之」等規定，是依修正後之法律，刑法第二百七十六條第
      一項過失致死罪所得科處之罰金刑最高為新台幣六萬元、
      最低為新台幣一千元；然依被告行為時之刑罰法律，即罰
      金罰鍰提高標準條例第一條前段規定得提高之倍數為十倍
      及刑法第三十三條第五款規定之罰金最低額一元計算，該
      罪之罰金刑最高為銀元二萬元，最低額為銀元一元，換算
      為新台幣，最高額雖與新法同為新台幣六萬元，然最低額
      僅為新台幣三元。
（二）刑法第六十二條自首之規定，於94年1 月7 日修正、95年
      7 月1 日施行前之規定為：「對於未發覺之罪自首而受裁
      判者，減輕其刑。但有特別規定者，依其規定」，現行刑
      法之規定則為：「對於未發覺之罪自首而受裁判者，得減
      輕其刑。但有特別規定者，依其規定」，被告犯罪及自首
      均在95年7 月1 日施行前，自應為新舊法之比較。而現行
      刑法將原本自首「應」減輕其刑之規定改為「得」減輕其
      刑。
（三）經綜合比較前述新、舊法結果，修正後規定並未較有利於
      行為人，則應依修正後刑法第二條第一項前段規定，適用
      行為時（即修正前）之法律。
（四）至修正後刑法第五十七條第八款並增列「犯罪行為人違反
      義務之程度」，此均屬法院就刑之裁量審認標準之明文化
      ，非屬法律之變更（最高法院95年5 月23日第8 次刑庭會
      議決議亦同此意旨），自無修正後刑法第二條第一項規定
      之適用，附此說明。
四、被告甲○○因過失之行為致被害人傅美玲發生死亡結果，核
    其所為係犯行為時刑法第二百七十六條第一項之過失致死罪
    。再被告無駕駛執照駕駛上開自小客貨車，因而肇事，致被
    害人死亡，依法應負刑事責任，其所犯過失致死罪應依道路
    交通管理處罰條例第八十六條第一項規定加重其刑。又被告
    於車禍發生後隨即向前來處理車禍事宜之桃園縣政府警察局
    交通隊平鎮分隊警員曾彥勝自首坦承肇事，接受裁判，有桃
    園縣政府警察局道路交通事故肇事人自首情形紀錄表1 紙附
    卷足佐（附於偵查卷第42頁），係對於未經發覺之罪自首而
    受裁判，依修正前刑法第六十二條前段規定減輕其刑。而其
    刑有加重及減輕，並依法先加後減之。爰審酌被告無照駕車
    違規，以致肇事傷人性命，對被害人及家屬所造成之傷害，
    永遠無法復原，所為非是，及被告之過失程度，惟念被告事
    後已與被害人家屬成立和解，賠償其等所受損害，有和解書
    1 份在卷可參，且其犯罪後坦承犯行，態度尚稱良好等一切
    情狀，量處如主文所示之刑，以資懲儆。被告甲○○行為後
    ，刑法關於緩刑宣告之要件，亦經修正公布施行，依上開說
    明，緩刑之宣告應適用修正後刑法第七十四條之規定。被告
    未曾因故意犯罪受有期徒刑以上刑之宣告，此有刑案資料查
    註紀錄表及臺灣高等法院被告前科紀錄表各1 紙在卷可按，
    被告偶因過失罹犯本罪，致人死亡，犯後已知悔悟，經此次
    刑之宣告，應益知戒慎而無再犯之虞，本院認其所受宣告刑
    以暫不執行為適當，依修正後刑法第七十四條第一項第一款
    規定，併予宣告緩刑三年，以啟自新。
據上論斷，應依刑事訴訟法第二百七十三條之一第一項、第二百
九十九條第一項前段，道路交通管理處罰條例第八十六條第一項
，修正後刑法第二條第一項前段、第七十四條第一項第一款，行
為時刑法第二百七十六條第一項，修正前刑法第六十二條前段，
罰金罰鍰提高標準條例第一條前段，判決如主文。
本案經檢察官鄭東峰到庭執行職務。
中    華    民    國    95    年    11    月    14    日
                                  交通法庭法  官  王美玲
以上正本證明與原本無異。
如不服本判決，應於判決送達後10日內向本院提出上訴狀 (應附
繕本)， 上訴於臺灣高等法院。
                                          書記官  吳玉蘭
中    華    民    國    95    年    11    月    14    日
附錄本案論罪科刑法條：
刑法第二百七十六條第一項
因過失致人於死者，處二年以下有期徒刑、拘役或二千元（現已
提高十倍為二萬元）以下罰金。


司法院資訊處製作；財團法人民間司法改革基金會備份。
